【裁判字號】    94,訴,1669
【裁判日期】    950705
【裁判案由】    毒品危害防制條例
【裁判全文】
臺灣臺北地方法院刑事判決              94年度訴字第1669號
    公  訴  人  臺灣臺北地方法院檢察署檢察官
    被      告  丙○○
    指定辯護人  本院公設辯護人  張寅煥
上列被告因違反毒品危害防制條例案件，經檢察官提起公訴（九
十四年度偵緝字第一九八六號），本院判決如下：
    主  文
丙○○無罪。
    理  由
一、公訴意旨略以：被告丙○○明知第一級毒品海洛因、第二級
    毒品安非他命（下稱海洛因、安非他命）係政府依法公告之
    毒品，並不得任意持有、轉讓及販賣，竟為牟利，夥同甲○○（另由臺灣高等法院以該院九十四年度上訴字第三九四八
    號判決判處有期徒刑十四年）等人，共同基於概括之犯意聯
    絡，連續自不詳之時起，迄九十四年四月二十一日一時許為
    警查獲之時止，在臺北市○○區○○街二段一六四巷十二號
    四樓之六，透過0000000000號之行動電話與不特
    定人連絡，以不詳價格購入海洛因及安非他命後，再以海洛
    因一錢約新臺幣（下同）三萬二千元、安非他命一公克約一
    千元不等之價格，販賣數量不等之海洛因、安非他命予真實
    姓名年籍不詳綽號「阿朝」、「阿輝」、「貓仔」、「阿佳
    」等成年男子。嗣於九十四年四月二十一日一時許，為員警
    至上址盤查時查獲，並扣得海洛因十二小包（淨重五五點六
    二公克）、安非他命共五十六小包（淨重一四五六點八八公
    克）、販毒所得四十一萬四千九百元、帳冊三本、電子磅秤
    二台、計算機一台、驗鈔機一台、分裝鏟一支、海洛因搗碎
    器一個、行動電話三支（ＳＩＭ卡號碼分別為000000
    0000號、0000000000號、00000000
    00號）等物品等語，因認被告丙○○涉犯違反毒品危害防
    制條例第四條第一項、第二項之販賣第一、二級毒品之罪嫌
    。
二、按犯罪事實應依證據認定之，無證據不得認定其犯罪事實。
    又不能證明被告犯罪者，應諭知無罪之判決，刑事訴訟法第
    一百五十四條第二項、第三百零一條第一項分別定有明文。
    再按，事實之認定，應憑證據，如未能發現相當證據，或證
    據不足以證明，自不能以推測或擬制之方法，為裁判基礎；
    且認定不利於被告之事實須依積極證據，苟積極證據不足為
    不利於被告事實之認定時，即應為有利於被告之認定；另認
    定犯罪事實所憑之證據，雖不以直接證據為限，間接證據亦
    包括在內，然而無論直接證據或間接證據，其為訴訟上之證
    明，須於通常一般之人均不致有所懷疑，而得確信其為真實
    之程度者，始得據為有罪之認定，倘其證明尚未達到此一程
    度，而有合理之懷疑存在而無從使事實審法院得有罪之確信
    時，即應由法院為諭知被告無罪之判決（最高法院四十年臺
    上字第八六號、三十年臺上字第八一六號、七六年臺上字第
    四九八六號判例意旨參照）。
三、訊據被告丙○○對於扣案帳冊內有其指紋一枚並不否認，惟
    矢口否認有何檢察官所起訴販賣海洛因及安非他命之犯行，
    辯稱：我沒有跟甲○○一起賣海洛因及安非他命，扣案行動
    電話也不是我的號碼，警察查獲毒品之貴陽街不是我的住居
    所，查獲的東西都不是我的，查獲時我也不在現場，我跟甲○○以前是鄰居，我曾經去他家幫忙裝潢、擦油漆，可能是
    那時有碰到他家裡的東西，所以扣案帳冊上有我的指紋等語
    。
四、本案檢察官認被告丙○○涉犯上開罪嫌，無非係以：(1)自甲○○上開住處扣得之帳冊內有一枚被告丙○○之指紋、(2)上
    開帳冊內記載有一位名為「阿興」之人、(3)證人乙○○為甲○○上開貴陽街住處之管理員，可以證明被告丙○○出入甲○○上開住處之次數、(4)被告丙○○之供述、(5)查獲員警柯
    乃清之證述、(6)0000000000號行動電話之通聯監
    聽譯文、(7)扣案毒品、(8)現場照片、(9)貴陽街上址之房屋租
    賃契約、(10)其餘扣案之全部物品（詳如臺灣臺北地方法院檢
    察署九十四年度綠字第八七二號扣押物品清單所載）等資為
    論據（詳見起訴書及檢察官九十五年四月二十一日補充理由
    書）。
五、經查：
  (一)證人甲○○於本院審理時證稱：我跟被告是老鄰居，曾經請
    他到我敦煌路的住家幫忙照顧小孩或裝潢擦油漆，扣案帳冊
    何時買我忘記了，平時都放在身上或敦煌路之住家，扣案帳
    冊我不知道被告是否看過，因為他去過我家，可能因為好奇
    而翻動，帳冊內記載「阿興」的人不是被告，被告不知道我
    有施用毒品及我有毒品，被告也沒有去過警察查獲之上址等
    語（本院九十五年四月十二日審判筆錄參照）。是依證人甲○○上開之證述，被告並未與其共同參與任何有關毒品之犯
    行，至於帳冊內存有被告之指紋係因為被告曾至證人甲○○
    之敦煌路住家幫忙油漆裝潢等情，核與被告所辯情節相符。
    本院認：帳冊內雖記載證人甲○○與「阿興」有金錢往來紀
    錄，但執此尚無法認定「阿興」即是被告丙○○，且帳冊內
    亦無如起訴書所載被告販出毒品價格（海洛因每錢三萬二千
    元、安非他命每公克一千元）之相關記載，而證人甲○○亦
    明白表示「阿興」與被告丙○○並非同一人等情，參以證人
    甲○○關於本案販賣毒品之犯行業經臺灣高等法院九十四年
    度上訴字第三九四八號判決有期徒刑十四年，該份判決之理
    由欄貳四亦就扣案帳冊與本案無關加以認定（本院卷附上開
    判決參照），是檢察官欲以扣案帳冊內被告之指紋及「阿興
    」之記載，證明被告與證人甲○○具有販賣毒品之犯意聯絡
    及行為分擔，即屬無據。至於檢察官以被告供稱：其與證人
    甲○○自九十一年假釋後，已逾兩年未見面等語，而認被告
    辯解曾至證人甲○○敦煌路住處幫忙乙情為不可採，惟被告
    與證人甲○○於本院審理時均表示兩人過去係多年之鄰居，
    時有互相往來，係屬常情，是即使被告如上供述近兩年未與
    證人甲○○連絡等語，亦與其在本院審理時辯稱：帳冊內指
    紋係在證人甲○○家中幫忙而留下等情無矛盾之處，附此敘
    明。
  (二)而依證人甲○○於本院審理時證稱：被告從未到過貴陽街之
    上址等語，再依證人乙○○於本院審理時證稱：其已擔任貴
    陽街上址之大廈管理員四、五餘年，且目前仍是該址之大廈
    管理員，也曾介紹房客承租該大廈，但從未見過被告等語（
    本院九十五年六月二十一日審判筆錄參照），並審酌卷內該
    址租賃契約之承租人為丁○○，亦非被告等情，足認被告稱
    其從未到過貴陽街上址之辯解所言非虛，是檢察官欲以擔任
    該址之大廈管理員即證人乙○○證明被告出入該址之次數是
    否頻繁及以該址之租賃契約為證據，而認定在該址所查獲之
    毒品案件與被告相關，難以成理。
  (三)又被告所使用之行動電話號碼為0000000000號，
    然卷內之通聯監聽譯文均係針對證人甲○○所使用之000
    0000000號行動電話而為之，該通聯紀錄並無證人甲○○與被告上開行動電話之通話紀錄，另扣案000000
    0000號、0000000000號之行動電話亦為證人
    甲○○所使用，並非被告所有，亦無上開二電話與被告通聯
    之通話紀錄，況扣案0000000000號、00000
    00000號之行動電話亦經臺灣高等法院之上開判決認定
    與證人甲○○之犯行無關（上開判決理由欄貳四參照），自
    難以該監聽譯文認定被告與檢察官所起訴之犯行有關。
  (四)末查，查獲本案犯行之員警即證人柯乃清於檢察官偵查時證
    稱：當時係接獲線報至貴陽街上址而查獲毒品，當時發現證
    人甲○○正要進入該址，在其身上查扣到現金及帳冊，毒品
    係在屋內查獲，另外有吳俊賢、林源福在走廊外奔跑等語（
    九十四年五月五日訊問筆錄參照，按證人柯乃清於偵訊時之
    證述為被告以外之人在審判外之陳述，惟依刑事訴訟法第一
    百五十九條之一第二項之規定，並無顯不可信之情況，乃具
    有證據能力，附此敘明），則依證人柯乃清之上開證述，並
    未有關於被告與證人甲○○如何犯意聯絡及行為分擔之情事
    ，均係單純證明證人甲○○犯行之證述，是檢察官欲以證人
    柯乃清之證述證明被告犯罪，亦無所本。
  (五)起訴書雖記載被告將毒品以上開價格出售販與綽號「阿朝」
    、「阿輝」、「貓仔」、「阿佳」等人，惟檢察官均未提出
    上開綽號之人其真實姓名年籍為何，以供本院傳喚並調查是
    否屬實；至於現場查獲時之翻拍照片、扣案之毒品及鑑定報
    告，及其餘扣案之物品，均無法證明與被告相關，扣案物均
    非被告所有，亦非在被告之住處扣得。部分扣案物品為供證
    人甲○○之犯罪所用之證據（如扣案毒品、分裝袋、分裝鏟
    、搗碎器、磅秤、行動電話等物），其餘扣案物品則根本與
    本案無關（本院卷附上開臺灣高等法院判決理由欄貳四參照
    ），本院認在無法建立被告與證人甲○○具有犯意聯絡之前
    提下，自無法以證人甲○○上開犯罪之證據遽為推論出係供
    被告犯罪所用之物，而無法以上開翻拍照片及扣案物品認定
    被告犯罪。
六、綜上所述，檢察官在本件訴訟上所提出之上開證據均未能證
    明被告丙○○有為如檢察官起訴之犯行，揆諸前開說明，既
    不能證明被告犯罪，即應為被告無罪之諭知。
據上論斷，應依刑事訴訟法第三百零一條第一項，判決如主文。
本案經檢察官蕭斌志到庭執行職務。
中    華    民    國     95    年    7    月    5    日
                  刑事第九庭審判長法  官  蘇素娥
                                  法  官  官信成
                                  法  官  葉珊谷
以上正本證明與原本無異。
檢察官如不服本判決，應於判決送達後10日內，向本院提出上訴
狀（被告於本件無上訴利益）。
                                  書記官  顏淑華
中    華    民    國     95    年    7    月    5    日


司法院資訊處製作；財團法人民間司法改革基金會備份。
